【裁判字號】    85,台上,4985
【裁判日期】    851018
【裁判案由】    重利等罪
【裁判全文】
最高法院刑事判決                              八十五年度台上字第四九八五號
    上訴人  甲○○
右上訴人因重利等罪案件，不服台灣高等法院中華民國八十四年十二月七日第二審判
決（八十四年度上訴字第六二四○號，起訴案號：台灣板橋地方法院檢察署八十四年
度偵字第八五九一號），提起上訴，本院判決如左：
    主  文
上訴駁回。
    理  由
一常業重利罪部分：
按刑事訴訟法第三百七十七條規定，上訴於第三審法院，非以判決違背法令為理由，
不得為之。是提起第三審上訴，應以原判決違背法令為理由，係屬法定要件。如果上
訴理由狀並未依據卷內訴訟資料，具體指摘原判決不適用何種法則或如何適用不當，
或所指摘原判決違法情事，顯與法律規定得為第三審上訴理由之違法情形，不相適合
時，均應認其上訴為違背法律上之程式，予以駁回。本件上訴意旨略稱：(一)上訴人所
犯常業重利罪、侵占遺失物罪，變造特種文書罪，三罪間有方法結果之牽連關係，原
判決認無牽連關係，顯有可議。(二)告訴人陳文賢係向上訴人借得新台幣（下同）二十
四萬元，雖陳文賢簽發面額各十七萬元、日期均為民國八十四年三月二十二日之支票
二張清償借款，但僅其中一張支票兌現，另一張支票則因存款不足遭退票後即未清償
，亦即陳文賢僅還十七萬元，連原本尚差七萬元，何來利息，原審對此未加究明，且
未傳訊陳文賢，及查明陳文賢等人於借款時是否無經驗，即有應於審判期日調查之證
據未予調查及判決理由不備之違法等語。
惟查上訴人係於八十四年二月間，拾獲如原判決附表貳所示之手指虎一個、鄒福隆之
身分證影本二張、彭清忠之身分證正本一張、印章一枚，將之侵占入己，並於同年三
月間某日，將前開鄒福隆身分證影本一張換貼自己之照片後再行影印，以便伺機使用
，此項侵占遺失物及變造特種文書行為，與上訴人自同年三月十日起之常業重利行為
，係各自起意，彼此間並無方法結果之牽連關係，原判決未論以牽連犯，並無不適用
法則或適用法則不當之可言。又上訴人既已取得陳文賢所簽發用以清償借款二十四萬
元之面額各十七萬元支票二張，縱其中一張未獲兌現，仍無礙其常業重利罪之成立。
再陳文賢於警訊及偵查中已指訴綦詳，而上訴人於偵、審中又已坦承重利犯行，該陳
文賢自無再予傳訊之必要。另原判決係認定上訴人乘陳文賢等借款人急迫貸以金錢，
而取得與原本顯不相當之重利，故陳文賢等借款人於借款時有無經驗，並不影響於上
訴人常業重利罪之成立，自亦無調查之必要，要難以原審未傳訊陳文賢，及調查借款
人有無經驗，而指摘原判決有應調查之證據未予調查及理由不備之違法。此部分上訴
意旨，並未依據卷內訴訟資料，具體指摘原判決不適用何種法則或如何適用不當，其
上訴為違背法律上之程式，應予駁回。
二侵占遺失物罪及變造特種文書罪部分：
按刑事訴訟法第三百七十六條所列各罪之案件，經第二審判決者，不得上訴於第三審
法院，法有明文。本件上訴人因侵占遺失物罪及變造特種文書罪部分，原審係依刑法
第三百三十七條、第二百十二條論處罪刑，核屬刑事訴訟法第三百七十六條第一款之
案件，依首開說明，既經第二審判決，自不得上訴於第三審法院，上訴人此部分竟復
提起上訴，顯為法所不許。
據上論結，應依刑事訴訟法第三百九十五條前段，判決如主文。
中      華      民      國    八十五    年      十      月     十八     日
                              最高法院刑事第三庭
                                  審判長法官  蔡  詩  文
                                        法官  莊  登  照
                                        法官  鄭  三  源
                                        法官  洪  明  輝
                                        法官  蔡  清  遊
      右正本證明與原本無異
                                              書  記  官
中      華      民      國    八十五    年      十      月    二十八    日


司法院資訊處製作；財團法人民間司法改革基金會備份。
